臺灣士林地方法院民事裁定
110年度司繼字第1618號
聲  請  人  財政部國有財產署北區分署

法定代理人  郭曉蓉  


上列聲請人聲請終結被繼承人胡李芸之遺產管理人職務事件，本
院裁定如下：
    主  文
聲請駁回。
聲請程序費用由聲請人負擔。
    理  由
一、按遺產管理人之職務為：（一）編製遺產清冊（二）為保存
    遺產必要之處置（三）聲請法院依公示催告程序，限定一年
    以上之期間，公告被繼承人之債權人及受遺贈人，命其於該
    期間內報明債權，及為願受遺贈與否之聲明，被繼承人之債
    權人及受遺贈人為管理人所已知者，應分別通知之（四）清
    償債權或交付遺贈物（五）有繼承人承認繼承或遺產歸屬國
    庫時，為遺產之移交，民法第1179條定有明文。次按法院選
    任之遺產管理人於職務執行完畢後，應向法院陳報處理遺產
    之狀況並提出有關文件，家事事件法第140條著有規定。是
    遺產管理人必須於完成上開有關遺產清算事務後，依前開家
    事事件法向法院陳報處理遺產狀況並提出相關文件後，始得
    聲請終結遺產管理人職務。
二、聲請意旨略以：聲請人前經本院選任為被繼承人胡李芸之遺
    產管理人，聲請人業已依法完成遺產管理人職務，辦理情形
    詳如處理情形表，謹請終結遺產管理人職務等語，並提出處
    理情形表、本院101年度司繼字第1206號民事裁定及其確定
    證明書、登報資料、本院104年度司家催字第68號民事裁定
    、郵局帳戶入帳通知書、遺產交接資料、財務委託處理約定
    書、聲明書、申請人羅雪娥申請書、臺灣臺北地方法院支付
    命令及其確定證明書、債權憑證、本院訴訟繫屬情形查詢、
    收支明細、國庫繳款書等件為證。
三、聲請人之主張，固提出上開文件為據，然依聲請人提出之處
    理情形表、臺北市立浩然敬老院104年7月27日北市浩然社字
    第10430310000號函、財務委託處理約定書、聲明書所示，
    被繼承人於生前委託其乾女兒羅雪娥代管財物新臺幣737,20
    0元，惟嗣後羅雪娥陳稱無力清償，願逕由聲請人強制執行
    。後聲請人雖向臺灣臺北地方法院聲請核發支付命令，並於
    處理情形表稱已向臺灣臺北地方法院109年度司執字第13120
    0號聲請強制執行，因羅雪娥無財產可供執行並核發債權憑
    證在案。惟查該債權憑證係聲請人以支付命令向法院直接聲
    請換發債權憑證，並非因聲請強制執行無結果而發給債權憑
    證，執行紀錄表亦無其他執行紀錄，顯見聲請人尚未對被繼
    承人之債務人實質上進行強制執行，聲請人既為遺產管理人
    ，即應依民法1179條之規定進行遺產管理人之職務，向被繼
    承人之債務人追討債務，即使債務人無力清償，亦應提出強
    制執行無結果之證明，而非僅提出逕向法院聲請換發之債權
    憑證即認已盡追討之責任，故尚難認被繼承人之遺產事務已
    處理完結，是聲請人向本院聲請終結遺產管理人職務，礙難
    准許，應予駁回。
四、爰裁定如主文。
五、如不服本裁定，須於裁定送達後10日內，以書狀向本院提出
    抗告狀，並繳納抗告費新臺幣1,000元。　　
　　
中　　華　　民　　國　　110 　年　　10　　月　　12　　日
                  家事庭司法事務官